【裁判字號】    94,訴,1666
【裁判日期】    950929
【裁判案由】    背信等
【裁判全文】
臺灣臺北地方法院刑事判決              94年度訴字第1666號
公  訴  人  臺灣臺北地方法院檢察署檢察官
被      告  戊○○
選任辯護人  張麗玉律師
被      告  乙○○
選任辯護人  陳鴻興律師
            李嘉典律師
上列被告因背信等案件，經檢察官提起公訴（九十四年度偵字第
一七四九號、第一一○二○號），本院判決如下：
    主  文
戊○○連續意圖供行使之用，而偽造有價證券，處有期徒刑年
貳月，未扣案如附表所示偽造之票據貳張及未扣案偽造之「典醞
有限公司」、「丁○○」之印章各壹枚均沒收；又連續為他人處
理事務，意圖損害本人之利益，而為違背其任務之行為，致生損
害於本人之財產，處有期徒刑捌月。應執行有期徒刑年陸月，
未扣案如附表所示偽造之票據貳張及未扣案偽造之「典醞有限公
司」、「丁○○」之印章各壹個均沒收。
乙○○無罪。
    事  實
一、戊○○自民國八十九年五月間某日起至九十年六月間某日止
    ，任職於設在桃園縣龜山鄉○○○路三六一號五樓之宏華國
    際股份有限公司（下稱宏華公司），擔任業務部銷售專員，
    負責宏華公司及同設在上址之中租貿易股份有限公司（下稱
    中租公司）之酒品銷售業務，為為他人處理事務之人。詎其
    因業績不足，為營造銷售業績假象，竟意圖損害宏華公司、
    中租公司之利益，於八十九年十一月間起至九十年六月間止
    ，違背其應盡力維護公司利益之任務，先後多次向大同亞瑟
    頓股份有限公司等廠商高價訂購酒品後，再低價出貨予裕隆
    、榮成、長春藤等廠商，其實際銷售金額與帳面銷售金額相
    差達新臺幣（下同）一千八百九十四萬三千六百零七元，致
    生損害於宏華公司及中租公司之利益。戊○○因無力繳付前
    揭銷售貨款差額交還予公司，竟基於意圖供行使之用而偽造
    有價證券之概括犯意及意圖為自己不法之所有之犯意，先於
    九十二年二月間某日，在乙○○辦公室內，竊取乙○○所有
    ，置放於其皮包內，如附表編號一所示之空白支票一紙，再
    由戊○○於上開支票上偽造如附表編號一所示受款人為宏華
    國際股份有限公司、票面金額為二百五十七萬八千四百八十
    九元及發票人為「Kevin 林」之支票一紙後，旋將上開支票
    交予宏華公司以抵付前揭銷售貨款，惟上開支票到期因存款
    不足而跳票後，戊○○竟承前基於意圖供行使之用而偽造有
    價證券之概括犯意，於不詳時間、地點，先利用不知情之成
    年刻印業者偽造設在臺北市○○區○○路一一三巷九五弄一
    六二號一樓之點醞有限公司（下稱點醞公司）之「典醞有限
    公司」及其負責人「丁○○」之印章各一個後，再以點醞公
    司名義，偽造如附表編號二所示之本票一紙交予宏華公司以
    換回上開如附表編號一所示之支票一紙而行使，嗣經宏華公
    司發覺有異，始知上情。
二、案經宏華公司訴由及桃園縣警察局龜山分局報請臺灣臺北地
    方法院檢察署檢察官偵查起訴。
    理  由
壹、證據能力部分：
  一、按被告以外之人於審判外之言詞或書面陳述，除法律有規
      定者外，不得作為證據。被告以外之人於審判外之陳述，
      雖不符前四條之規定，而經當事人於審判程序同意做為證
      據，法院審酌該言詞陳述或書面陳述作成時之情況，認為
      適當者，亦得為證據。當事人、代理人或辯護人於法院調
      查證據時，知有刑事訴訟法第一百五十九條第一項不得為
      證據之情形，而未於言詞辯論終結前聲明異議者，視為有
      前項之同意，刑事訴訟法第一百五十九條第一項、第一百
      五十九條之五分別定有明文。次按被告以外之人於偵查中
      向檢察官所為之陳述，除顯有不可信之情況者外，得為證
      據，同法第一百五十九條之一第二項亦有明文。又證人、
      鑑定人依法應具結而未具結者，其證言或鑑定意見，不得
      作為證據，同法第一百五十八條之三亦有明定。
  二、經查：
  （一）證人丁○○、甲○○於九十四年七月二十日、八月八日
        偵查中分別具結向檢察官所為之證述，均無何顯不可信
        之情況，依刑事訴訟法第一百五十九條之一第二項規定
        ，均得為證據。
  （二）被告戊○○、告訴代理人丙○○、逄紹豐於偵查中所為
        供述，依法均應具結而均未具結，依刑事訴訟法第一百
        五十八條之三規定，自均不得作為證據。
  （三）被告戊○○、告訴代理人丙○○、逄紹豐於警詢、檢察
        事務官前所為供述及書面陳述，均屬被告乙○○以外之
        人於審判外之言詞、書面陳述，被告乙○○之選任辯護
        人於本院準備程序中業已分別對被告戊○○、告訴代理
        人丙○○、逄紹豐於警詢、檢察事務官前所為供述及書
        面陳述之證據能力聲明異議，依前開說明，被告戊○○
        、告訴代理人丙○○、逄紹豐於警詢、檢察事務官前所
        為之供述及書面陳述，自不得作被告乙○○是否犯罪之
        證據。
  （四）告訴代理人丙○○、逄紹豐、證人甲○○、丁○○於警
        詢、檢察事務官前所為供述及書面陳述，固均屬被告戊○○以外之人於審判外之言詞、書面陳述，惟檢察官、
        被告戊○○及其選任辯護人均未於本院言詞辯論終結前
        ，對告訴代理人丙○○、逄紹豐、證人甲○○、丁○○
        於警詢、檢察事務官前所為供述及書面陳述之證據能力
        聲明異議，本院審酌告訴代理人丙○○、逄紹豐、證人
        甲○○、丁○○於警詢、檢察事務官前所為供述及書面
        陳述均係於自由意志下所為陳述，作為被告戊○○是否
        犯罪之證據，應屬適當，依刑事訴訟法第一百五十九條
        之五第二項規定，自有證據能力。
貳、有罪部分：
  一、上揭犯罪事實，業據被告戊○○於偵查及本院審理時坦承
      不諱，核與告訴人丙○○、逄紹豐於警詢、檢察事務官前
      指訴情節相符，復經證人乙○○於本院九十五年八月三十
      一日審理中、證人甲○○、丁○○於九十四年七月二十日
      、八月八日偵查中分別到庭結證屬實，並有切結書、說明
      書、帳款明細表、本票、退票理由單、支票、抽票簽呈等
      件在卷可按，被告戊○○任意性自白與事實相符，應堪採
      信。綜上所述，本件事證明確，被告戊○○犯行堪以認定
      ，應依法論科。
  二、查被告行為後，刑法部分條文於九十四年二月二日經總統
      公布修正，並自九十五年七月一日起施行，其中與本案有
      關之第二條、第三十三條及第五十一條規定均已修正；又
      刑法施行法增訂第一條之一，亦於九十五年六月十四日經
      總統公布，並自同年七月一日起施行。按行為後法律有變
      更者，適用行為時之法律，但行為後之法律有利於行為人
      者，適用最有利於行為人之法律，現行刑法第二條第一項
      定有明文。此條規定係規範行為後法律變更所生新舊法律
      比較適用之準據法，是刑法第二條本身雖經修正，但刑法
      第二條既屬適用法律之準據法，本身尚無比較新舊法之問
      題，於新法施行後，應一律適用裁判時之現行刑法第二條
      之規定，為「從舊從輕」之比較，合先敘明。次按本次刑
      法修正之比較新舊法，應就罪刑有關之共犯、未遂犯、想
      像競合犯、牽連犯、連續犯、結合犯，以及累犯加重、自
      首減輕暨其他法定加減原因（如身分加減）與加減例等一
      切情形，綜其全部罪刑之結果而為比較，最高法院九十五
      年五月二十三日九十五年度第八次刑庭會議著有決議可資
      參照。經查：
  （一）刑法第二百零一條第一項之偽造有價證券罪，法定刑原
        為三年以上十年以下有期徒刑，得併科銀元一千元以下
        罰金，且自二十四年七月一日施行後即未再修正，惟就
        罰金刑部分，依增訂之刑法施行法第一之一條規定：「
        中華民國九十四年一月七日刑法修正施行後，刑法分則
        編所定罰金之貨幣單位為新臺幣。九十四年一月七日刑
        法修正時，刑法分則編未修正之條文定有罰金者，自九
        十四年一月七日刑法修正施行後，就其所定數額提高為
        三十倍。但七十二年六月二十六日至九十四年一月七日
        新增或修正之條文，就其所定數額提高為三倍。」及修
        正之刑法第三十三條第五款規定：「主刑之種類如下：
        ‥‥‥五、罰金：新臺幣一千元以上，以百元計算之」
        等規定，則修正後刑法第二百零一條第一項之偽造有價
        證券罪所得併科之罰金刑最高為新臺幣三萬元，最低為
        新臺幣一千元，然依修正前之刑罰法律即刑法第三十三
        條第五款規定之罰金最低額銀元一元計算，偽造有價證
        券罪之罰金刑最高為銀元一萬元，最低額為銀元一元，
        折算為新臺幣後，最高額為新臺幣三萬元，最低額僅為
        新臺幣三元，因此，比較上述修正前、後之刑罰法律，
        適用修正前之規定即修正前第二百零一條第一項之意圖
        供行使之用而偽造有價證券罪，對被告較為有利。
  （二）刑法第三百三十九條第二項之詐欺得利罪，法定刑原為
        五年以下有期徒刑、拘役或科或併科銀元一千元以下罰
        金，且自二十四年七月一日施行後即未再修正，惟就罰
        金刑部分，依增訂之刑法施行法第一條之一規定及修正
        之刑法第三十三條第五款之規定，修正後刑法第三百三
        十九條第二項詐欺得利罪所得科或併科之罰金刑最高為
        新臺幣三萬元，最低為新臺幣一千元，然依修正前之刑
        罰法律即罰金罰鍰提高標準條例第一條前段規定之提高
        十倍及刑法第三十三條第五款規定之罰金最低額銀元一
        元計算，詐欺得利罪之罰金刑最高為銀元一萬元，最低
        額為銀元一元，折算為新臺幣後，修正前後刑法第三百
        三十九條第二項詐欺得利罪罰金刑部分最高額雖同為新
        臺幣三萬元，然修正前刑法第三百三十九條第二項詐欺
        得利罪罰金刑最低額僅為新臺幣三元，遠低於修正後刑
        法第三百三十九條第二項詐欺得利罪罰金刑最低額新臺
        幣一千元，比較修正前、後之刑罰法律，自以修正前之
        法律較有利於被告。
  （三）刑法第三百二十條第一項之普通竊盜罪，法定刑原為五
        年以下有期徒刑、拘役或科銀元五百元以下罰金，且自
        二十四年七月一日施行後即未再修正，惟就罰金刑部分
        ，依增訂之刑法施行法第一條之一及修正之刑法第三十
        三條第五款之規定，修正後刑法第三百二十條第一項之
        普通竊盜罪所得科之罰金刑最高為新臺幣一萬五千元，
        最低為新臺幣一千元，然依修正前之刑罰法律即罰金罰
        鍰提高標準條例第一條前段規定之提高十倍及刑法第三
        十三條第五款規定之罰金最低額銀元一元計算，普通竊
        盜罪之罰金刑最高為銀元五千元，最低額為銀元一元，
        折算為新臺幣後，修正前後刑法第三百二十條第一項之
        普通竊盜罪罰金刑部分最高額雖同為新臺幣一萬五千元
        ，然修正前刑法第三百二十條第一項之普通竊盜罪罰金
        刑最低額僅為新臺幣三元，遠低於修正後刑法第三百二
        十條第一項之普通竊盜罪罰金刑最低額新臺幣一千元，
        比較修正前、後之刑罰法律，自以修正前之法律較有利
        於被告。
  （四）刑法第三百四十二條第一項之背信罪，法定刑原為五年
        以下有期徒刑、拘役或科或併科銀元一千元以下罰金，
        亦自二十四年七月一日施行後即未再修正，惟就罰金刑
        部分，依增訂之刑法施行法第一條之一及修正後刑法第
        三十三條第五款等規定，則修正後刑法第三百四十二條
        第一項之背信罪所得科或併科之罰金刑最高為新臺幣三
        萬元，最低為新臺幣一千元；然依修正前之刑罰法律即
        罰金罰鍰提高標準條例第一條前段規定之提高十倍及刑
        法第三十三條第五款規定之罰金最低額銀元一元計算，
        故買贓物罪之罰金刑最高為銀元一萬元，最低額為銀元
        一元，折算為新臺幣後，修正前後刑法第三百四十二條
        第一項之背信罪罰金刑部分最高額雖同為新臺幣三萬元
        ，然修正前刑法第三百四十二條第一項之背信罪罰金刑
        最低額僅為新臺幣三元，遠低於修正後刑法第三百四十
        二條第一項之背信罪罰金刑最低額新臺幣一千元，比較
        修正前、後之刑罰法律，自以修正前之法律較有利於被
        告。
  （五）刑法第五十一條第五款原規定：「五、宣告多數有期徒
        刑者，於各刑中之最長期以上，各刑合併之刑期以下，
        定其刑期。但不得逾二十年。」修正為：「五、宣告多
        數有期徒刑者，於各刑中之最長期以上，各刑合併之刑
        期以下，定其刑期。但不得逾三十年」，比較新、舊法
        結果，修正後刑法並未較有利於被告。
  （六）綜上法律修正前、後之比較，揆諸前揭說明及修正後刑
        法第二條第一項之「從舊從輕」原則，本件以適用修正
        前之相關刑罰法律，對被告較為有利，並應整體適用修
        正前刑法相關規定及罰金罰鍰提高標準條例第二條規定
        論處。
  三、按行使偽造有價證券，以取得票面價值之對價，固不另論
      詐欺罪，但如以偽造之有價證券供作擔保或作為新債清償
      而借款，則其借款之行為，為行使有價證券以外之另一行
      為，其間有方法結果關係，應論以詐欺罪之牽連犯。核被
      告所為，係犯行為時刑法第二百零一條第一項之偽造有價
      證券罪、同法第三百三十九條第二項之詐欺得利取財罪、
      同法第三百二十條第一項之普通竊盜罪及同法第三百四十
      二條第一項之背信罪。被告偽造印章、印文均為偽造有價
      證券之部分行為，而其偽造有價證券後持以行使，其行使
      之低度行為為偽造之高度行為所吸收，均不另論罪，祇應
      論以偽造有價證券罪。被告利用不知情之成年刻印業者偽
      造點醞公司、丁○○之印章，為間接正犯。又被告先後二
      次偽造有價證券、詐欺得利之犯行及多次背信之犯行，均
      時間緊接，犯罪方法相同，各觸犯構成要件相同之罪名，
      顯均係基於概括犯意而為，均屬刑法第五十六條規定之連
      續犯，各以一罪論，並各依法加重其刑；再其所犯竊盜罪
      之目的在於連續偽造有價證券，而連續偽造有價證券罪之
      目的在於詐取不法利益，所犯上開各罪間，有刑法第五十
      五條規定之方法目的牽連關係，為牽連犯，應從一重以連
      續偽造有價證券罪處斷。被告所犯上開連續偽造有價證券
      罪及背信罪，犯意各別，行為互殊，應予分論併罰。次按
      檢察官就犯罪事實一部起訴者，其效力及於全部，刑事訴
      訟法第二百六十七條定有明文，公訴人雖未就被告竊取如
      附表編號一所示之支票一紙之犯行提起公訴，然上開部分
      與公訴人據以起訴之部分有牽連犯之裁判上一罪關係，自
      應由本院併予審理。爰審酌被告並無前科，素行尚佳，此
      有臺灣高等法院被告前案紀錄表一份在卷可憑，犯罪後坦
      承犯行，態度良好，惟迄今尚未與告訴人宏華公司達成和
      解，及其分別之犯罪動機、目的、手段、犯罪造成之損害
      等一切情狀，分別判處如主文所示之刑，並定應執行之刑
      ，以示懲儆。至於被告所偽造如附表所示之票據二張，雖
      未經扣案，然無積極之證據足以證明業已滅失，均依刑法
      二百零五條之規定宣告沒收；又被告所偽造之「典醞有限
      公司」、「丁○○」之印章各一個，雖亦未經扣案，然亦
      無積極之證據足以證明業已滅失，應均依刑法第二百十九
      條之規定，併予宣告沒收。另被告於如附表所示票據上偽
      造之「Kevin 林」、「典醞有限公司」及「丁○○」之印
      文及署名，因各該偽造之票據已宣告沒收而包括在內，故
      不再依刑法第二百十九條之規定宣告沒收。
、無罪部分：
  一、公訴意旨另以：被告乙○○與被告戊○○共同基於意圖為
      自己不法利益之概括犯意聯絡，由戊○○於八十九年十一
      月間起至九十年六月間止，違背其應盡力維護公司利益之
      任務，連續向大同亞瑟頓股份有限公司等廠商高價訂購酒
      品後，再藉被告乙○○之介紹而低價出貨予裕隆、榮成、
      長春藤等廠商，其實際銷售金額與帳面銷售金額相差達一
      千八百九十四萬三千六百零七元，致生損害於宏華公司及
      中租公司之利益，因認被告乙○○涉犯刑法第三百四十二
      條第一項之背信罪嫌。
  二、按犯罪事實應依證據認定之，無證據不得認定其犯罪事實
      ，刑事訴訟法第一百五十四條定有明文。復按認定不利於
      被告之事實，須依積極證據，茍積極之證據本身存有瑕疵
      而不足為不利於被告事實之認定，即應為有利於被告之認
      定，更不必有何有利之證據，而此用以證明犯罪事實之證
      據，猶須於通常一般人均不至於有所懷疑，堪予確信其已
      臻真實者，始得據以為有罪之認定，倘其證明尚未達到此
      一程度，而有合理性之懷疑存在，致使無從為有罪之確信
      時，即應為無罪之判決，最高法院八十二年臺上字第一六
      三號判決、七十六年臺上字第四九八六號、三十年上字第
      八一六號等判例可資參照。
  三、公訴人認被告乙○○涉犯刑法第三百四十二條第一項之背
      信罪嫌，無非係以被告戊○○之供述、告訴代理人丙○○
      、逄紹豐之指訴、證人甲○○之證述及被告所立切結書、
      說明書、帳款明細表等件為其論據。訊據被告乙○○則堅
      詞否認有何背信之犯行，辯稱：戊○○有無於前開時間向
      廠商訂購酒品與伊無關，伊亦為酒類銷售人員，彼此間僅
      有調貨情形等語。
  四、經查：
  （一）證人甲○○固於九十四年八月八日偵查中結證稱：伊任
        職於誠品股份有限公司，擔任資深專員，負責葡萄酒、
        食品的業務，與乙○○是很好的同事，於九十年四、五
        月間，戊○○有簽發乙○○的支票，為了要過那張票，
        戊○○、乙○○、蕭詔今曾問伊是否願意幫忙，因為伊
        有認識酒商，所以由伊去幫忙詢價，把該批貨換取現金
        過乙○○的票，伊那時將該批酒轉賣給酒商美多克企業
        ，並且將這批貨的錢，大部分是交給乙○○，詳細情形
        伊不清楚等語，復於本院九十五年八月七日審理期日中
        到庭結證稱：伊在九十年四月間某日下午上班時，乙○○說其支票跳票，但不知道為什麼，所以乙○○去查存
        票人是誰，才知道是中租公司存入，但其並沒有開給中
        租公司，事後乙○○跟伊說，其去問戊○○，才知道該
        票是被戊○○拿去開。後來乙○○有找戊○○、蕭詔今
        三人一起出來談，蕭詔今表示願意幫戊○○的忙，之後
        戊○○請伊幫忙把酒轉賣，以所換現金幫前開乙○○的
        票可以過票。那時戊○○會先跟伊說有多少數量的酒，
        由伊向酒商美多克詢價，詢價後再問戊○○是否同意賣
        出，伊是按市場價值賣，所以交易價格和市場行情不會
        差很多，這個過程中，除伊與戊○○外，伊僅曾接過蕭
        詔今詢問伊是否幫戊○○賣酒的電話，均無其他人在場
        ，也沒有跟乙○○討論過，所以伊以為戊○○賣的酒是
        蕭詔今的，完全不知到戊○○是在賣中租公司、宏華公
        司的酒，伊賣酒的錢並非全數交給乙○○，因為時間很
        久，伊沒有辦法記得伊拿給乙○○多少錢，好像有一筆
        七十萬元的現金票，伊賣酒的所得金額，每一筆支出都
        是經過戊○○同意的等語，固足認被告乙○○所有如附
        表編號一所示之空白支票一紙為被告戊○○竊取使用，
        證人甲○○曾將部分替被告戊○○銷售酒品的款項交付
        予被告乙○○，然證人甲○○前開證述並未具體就被告
        乙○○被訴背信之犯行有所供述，自不得僅憑上開證人
        甲○○證述有將部分酒品銷售金額交付予乙○○，遽認
        被告乙○○確有公訴人所指之背信犯行。
  （二）又卷附帳款明細表一份固足認被告戊○○有將中租公司
        、宏華公司之酒品買高賣低之情形，但不足以證明被告
        乙○○有何與被告戊○○共犯背信之行為；而被告戊○○、告訴代理人丙○○、逄紹豐於警詢、偵查中所為供
        述及書面陳述均無證據能力，不得作被告乙○○是否犯
        罪之證據，已如前述，是本院尚難僅憑證人甲○○之證
        述及卷附帳款明細表一份遽認被告乙○○有背信犯行。
  五、綜上所述，公訴人所舉之證據與所指出之證明方法尚未足
      使本院確信被告乙○○犯罪，此外，復查無其他積極證據
      足資證明被告乙○○有何背信之犯行，依照前開之說明，
      不能證明被告乙○○犯罪，應為被告乙○○無罪之諭知。
據上論斷，應依刑事訴訟法第二百九十九條第一項前段、第三百
零一條第一項，刑法第二條第一項前段、修正前刑法第五十六條
、第二百零一條第一項、第三百三十九條第二項、第一項、第三
百二十條第一項、第三百四十二條、第五十五條、第二百零五條
、第二百十九條，罰金罰鍰提高標準條例第一條前段，判決如主
文。
本案經檢察官陳清茂到庭執行職務
中    華    民    國  九十五  年    九    月  二十九  日
                  臺灣臺北地方法院刑事第二庭
                      審判長法  官  吳孟良
                            法  官  沈君玲
                            法  官  雷淑雯
以上正本證明與原本無異。
如不服本判決，應於判決送達後十日內，向本院提出上訴狀。
中    華    民    國  九十五  年    九    月  二十九  日
                            書記官  陳弘文
附表：
┌─┬──┬──────┬─────┬────┬────┬────┬─────┐
│編│票據│ 發票人     │ 付 款 人 │ 受款人 │ 到期日 │ 發票日 │ 票面金額 │
│號│種類│            │          │        │        │        │（新臺幣）│
├─┼──┼──────┼─────┼────┼────┼────┼─────┤
│１│支票│Kevin林     │美國運通銀│宏華公司│ （無） │ 90.3.31│2,578,489 │
│  │    │（即乙○○）│行臺北分行│        │        │        │          │
├─┼──┼──────┼─────┼────┼────┼────┼─────┤
│２│本票│典醞有限公司│（發票人）│（未載）│ 90.6.10│ 90.5.19│2,572,086 │
└─┴──┴──────┴─────┴────┴────┴────┴─────┘
附錄本案論罪科刑法條全文：
刑法第二百零一條第一項
意圖供行使之用，而偽造、變造公債票、公司股票或其他有價證
券者，處三年以上十年以下有期徒刑，得併科一千元以下罰金。
刑法第三百三十九條
意圖為自己或第三人不法之所有，以詐術使人將本人或第三人之
物交付者，處五年以下有期徒刑、拘役或科或併科一千元以下罰
金。
以前項方法得財產上不法之利益或使第三人得之者，亦同。
前二項之未遂犯罰之。
刑法第三百二十條第一項
意圖為自己或第三人不法之所有，而竊取他人之動產者，為竊盜
罪，處五年以下有期徒刑、拘役或五百元以下罰金。
刑法第三百四十二條第一項
為他人處理事務，意圖為自己或第三人不法之利益，或損害本人
之利益，而為違背其任務之行為，致生損害於本人之財產或其他
利益者，處五年以下有期徒刑、拘役或科或併科一千元以下罰金
。


司法院資訊處製作；財團法人民間司法改革基金會備份。
